臺灣雲林地方法院行政訴訟判決　
111年度交字第10號
原      告  曾宗仁  
被      告  交通部公路總局嘉義區監理所

法定代理人  黃萬益  
訴訟代理人  吳冠頡  
上列當事人間交通裁決事件，原告不服被告民國110 年12月29日
雲監裁字第72-L00000000號裁決，提起行政訴訟，本院判決如下
：
    主  文
原告之訴駁回。
訴訟費用新臺幣玖佰壹拾貳元由原告負擔。
    事實及理由
壹、程序事項
　　原告不服被告所為道路交通管理處罰條例（下稱道交條例）
    第8條之裁決而提起撤銷訴訟及合併請求返還與前開裁決相
    關之已繳納罰鍰，依行政訴訟法第237條之1，應適用交通裁
    決事件訴訟程序。本件因卷證資料已經明確，本院依同法第
    237條之7規定，爰不經言詞辯論，逕為裁判。
貳、實體事項
一、事實概要：緣原告駕駛車牌號碼00-0000 號自用小客車（下
    稱系爭車輛）於民國110 年10月17日18時25分許在嘉義市西
    區中山路與民生北路交岔口處，經嘉義市政府警察局（下稱
    舉發機關）以第L00000000 號違規通知單舉發道交條例第48
    條第2 項「轉彎未禮讓行人」之違規。原告不服舉發機關上
    開舉發，於110 年11月12日向被告所屬雲林監理站提出陳述
    ，雲林監理站復於同年月18日以嘉監雲站字第1100294618號
    函請舉發機關查證，舉發機關於同年月19日以嘉市警交字第
    1101910511號函復「舉發尚無不當」，雲林監理站嗣於同年
    月26日以嘉監雲站字第1100290633號函復原告。原告仍不服
    ，向雲林監理站申請開立裁決書，雲林監理站爰於110 年12
    月29日開立雲監裁字第72-L00000000號裁決書 (下稱原處分
    )，原處分裁處原告罰鍰新臺幣（下同）2,000 元並記違規
    點數1 點，原告不服，遂提起本件行政訴訟。
二、原告主張略以：原告當時駕駛系爭車輛正在尋找車位，故以
    極緩慢之速度前進，因離目的地墊腳石書店已遠，原告遂以
    極緩速度緊貼路緣方式右轉。當系爭車輛前懸進入行人穿越
    道時，應係民生北路最外緣，而採證照片則係系爭車輛前懸
    已穿越行人穿越道後之截圖，而採證照片無法辨識下方斑馬
    線，有利用截圖技巧之嫌。又當時行人離路緣有2 個車道長
    約6 公尺且系爭車輛下方又無斑馬線，故二者距離（即系爭
    車輛前進入點與行人之距離）超過3 公尺。此際系爭車輛前
    懸早已穿越斑馬線而非僅進入斑馬線，因此，舉發機關員警
    當時於現場停放之汽車後採證，致無法取得系爭車輛前懸進
    入行人穿越道之證據，此不利益應由被告負擔。且如系爭車
    輛前懸已穿越行人穿越道，當時系爭車輛後懸與行人距離超
    過1 車道，更足證原告並無不法等語。並聲明：㈠原處分撤
    銷。㈡被告應給付原告2,000 元。㈢訴訟費用由被告負擔。
三、被告答辯略以：按道路交通安全規則第103 條第2 項規定及
    內政部警政署強化行人路權執法計畫具體作為，可知路口無
    人指揮時，汽車前懸進入行人穿越道，距離行人位置1 個車
    道寬（約3 公尺）內，為取締認定基準。是以，倘駕駛人於
    行經行人穿越道時，即應減速接近，並遇行人通過時，應先
    暫停。本件系爭車輛與行人間距離甚近，且並無其他人車或
    物品阻礙，原告並無不能注意到行人正行走在行人穿越道上
    。如原告不加禮讓，行人續往前行，自有發生人車碰撞之可
    能，其已發生危險甚明。又，道路交通安全規則要求禮讓行
    人之規定，其立法意旨無非係讓行人能夠信賴行人穿越道並
    樹立行人穿越道的安全性和權威性，應將其餘現場情況綜合
    考量評判，原告既然得見到行人行走在行人穿越道上且持續
    接近路口，應立即暫停禮讓行人先行。再者，本件乃舉發機
    關員警執行交通勤務時所為之舉發，實無蓄意虛構違規事實
    ，設詞誣攀原告之理，爰向貴院聲請傳喚舉發機關製單舉發
    之員警到庭作證。綜上所述，本案既經舉發機關查證依法舉
    發並無違誤，被告爰依道交條例第48條第2 項及第63條第1 
    項第1 款規定，以原處分裁處原告罰鍰2,000 元並記違規點
    數1 點，於法應無不合等語，資為抗辯。並聲明：㈠駁回原
    告之訴。㈡訴訟費用由原告負擔。
四、本院之判斷：
㈠、按汽車行近行人穿越道，遇有行人穿越、攜帶白手杖或導盲
    犬之視覺功能障礙者時，無論有無交通指揮人員指揮或號誌
    指示，均應暫停讓行人、視覺功能障礙者先行通過，道路交
    通安全規則第103 條第2 項定有明文。復按枕木紋行人穿越
    道線，設於交岔路口；其線型為枕木紋白色實線，線段長度
    以2 公尺至8 公尺為度，寬度為40公分，間隔為40至80公分
    ，儘可能於最短距離處銜接人行道，且同一組標線之間隔長
    度需一致，以利行人穿越，道路交通標誌標線號誌設置規則
    第185 條亦有明文。再按汽車駕駛人轉彎時，除禁止行人穿
    越路段外，不暫停讓行人優先通行者，處1,200 元以上3,60
    0 元以下罰鍰；汽車駕駛人有第48條情形者，除依原條款處
    罰鍰外，並予記違規點數1 點，道交條例第48條第2 項、第
    63條第1 項第1 款分別規定甚明。至於內政部警政署「強化
    行人路權執法計畫」不停讓行人先行之取締認定原則及應注
    意事項規定：「（一）路口無人指揮時，汽車在行人穿越道
    上以距離行人行進方向1個車道寬（約3公尺）以內及前懸已
    進入行人穿越道上為取締認定基準。（二）路口有交通指揮
    人員指揮時，不聽從指揮強行通過者，得逕予認定舉發。（
    三）以攔停舉發方式執行為原則，但當場不能或不宜攔截製
    單舉發者，得直接逕行舉發。」，則係主管機關基於職權所
    訂定，供下級機關於執行取締交通違規之統一標準及應行注
    意事項，核屬執行性之政則規則，並無違反法律保留，亦無
    牴觸法律之規定，核先敘明。
㈡、經查，本件如事實概要欄所示之事實，除下列爭點外，有被
    告提出之違規通知單、雲林監理站交通違規案件陳述書、雲
    林監理站110 年11月18日嘉監雲站字第1100294618號函、11
    0 年11月26日嘉監雲站字第1100290633號函、舉發機關110 
    年11月19日嘉市警交字第1101910511號函（含員警答辯書、
    採證影像截圖、警方蒐證錄影光碟）、原處分及送達證書等
    件為證（見本院卷第18頁至第25頁反面），應可認定為真實
    。是本件爭點應為：⒈本件原告是否有道交條例第48條第2 
    項之違規情事？⒉被告以原處分裁處原告罰鍰2,000 元並記
    違規點數1 點，有無違誤？均詳如後述。
㈢、原告固以前揭情詞請求撤銷原處分，惟查：被告就上開違規
    事實，向本院聲請傳喚舉發機關員警劉嘉航到庭作證，證人
    劉嘉航於111 年4 月25日審理期日到庭具結證稱：「（本件
    是否為你舉發的？）對。」、「（舉發的過程？）我當天服
    交通整理，就在中山路與民生北路囗，發現影片中車子右轉
    ，他是沿中山路往東右轉民生北路往南，穿越行人穿越道的
    時候沒有理讓行人，我就把他攔停舉發。」、「（如何判斷
    原告違規？）我當時是看到在行人穿越道上，有行人沿中山
    路由北往南直行，影片中車子進入沒有停下來直接穿越行人
    穿越道，我承認。我就將他攔停舉發。」、「（3 公尺是如
    何判斷？從哪邊判斷他沒有3 公尺？）當時我看到影片中車
    輛穿越行人穿越道，看到最接近他車輛的行人，已經有超過
    民生北路中間的行車分向線，進入到民生北路往南的快車道
    上，所以，我才認定他沒有理讓行人的違規。當下沒有辦法
    計算枕木。」、「（現場枕木線白色枕木線及間隔距離大概
    多寬？）現場枕木線沒有測量。」、「（提示本院卷第22頁
    ，如何判斷沒有超過3 公尺？）照規定3 塊白色枕木線範圍
    大概是3公尺，現場實地我沒有去測量，所以我沒有辦法確
    定。」、「（證人是每天都在那執行勤務？）沒有，地點是
    照編排，不是每天都在那邊。」、「（過往你有在本案地點
    執行過嗎？）有過一、二次。」、「（過去有舉發類似這種
    案件，不止這件？）有。」、「（請問你們認定的標準是什
    麼？）就是在車子進入到行人穿越道時，在行人沿著行人穿
    越道往車子往行人穿越道的時候，然後兩方距離大概在一個
    車道寬的時候，就認定他有不禮讓行人的情事。」、「（證
    人會開車？）會。」、「（證人是交通警察，你右轉時會不
    會從最外側切入？）右轉時依規定就是要切入最外側車道再
    右轉。」、「（你當天看到原告的時候，是不是已進入中間
    車道了？）我不知道你所謂進入中間車道的意思是什麼。」
    、「（民生北路最外側是車道？）民生北路最外側是路肩。
    」、「（路肩部分是不是有斑馬線？）有。」、「（原告起
    訴狀附件中山路現場圖，事實上如圖所示當天情況是否如圖
    一樣【提示本院卷第11頁】）方向錯了，但是道路標線的畫
    線是一樣的。」、「（當天你看到原告的車子的時候，是在
    你看到這個圖裡面，從右邊算過來第幾個斑馬線？車前懸？
    ）不清楚。我不知道第幾個斑馬線。」、「（剛剛勘驗畫面
    ，你錄到的時候原告車前懸是在第幾個斑馬線？）我沒辦法
    判斷。」、「（你的駕駛經驗及對當地的熟悉，你認為當天
    情況真的沒有超過3 公尺嗎？）我認為當下車子在穿越行人
    穿越道時沒有超過3 公尺。」、「（你有看到車子穿越當下
    嗎？）有。」、「（當時你的攝影機畫面有一臺車，擋住最
    外側車道或路肩，你怎麼會看得到？）我看到影片中車子違
    規進入行人穿越道的畫面並沒有被外側的畫面中車子擋住。
    」、「（你看到的時候，已經在中間車道了，前懸已經穿越
    最外側車道，那是進入點嗎?）那是什麼意思？」、「（因
    為你認為進入點要跟行人保持3 公尺，那你從畫面中可看出
    進入點嗎？）我當下現場的判斷那是進入點。」、「（請提
    示原證2 ，這是我當天拍的，人的經驗法則，駕駛慣性，他
    會從最外側先到中間再到最外面，你可從畫面看到這臺車進
    入中間車道是否已穿越？【提示本院卷第8 頁）】這臺車已
    經穿越。」、「（你攔停地點是否要經過主管同意？）不用
    。依照當天勤務編排選擇地點，不用經主管同意。」、「（
    你當天是在執行攔停勤務嗎？）當天勤務是編排在該路囗，
    防制車禍及交通整理。」、「（你的交通整理是不是指交通
    指揮？）不是。」、「（你站在那個地方可以防制車禍、交
    通整理嗎？）取締該路囗的違規，也是防制車禍、交通整理
    的方法之一。」、「（你的取締是公益目的嗎？還是手段？
    ）你的問題是？」、「（你的取締是手段不是目的。證人為
    了取締才在那個地方做攔停。你知不知道這樣欠缺目的正當
    性？在那個地方執勤？）我覺得這個問題與本案交通違規取
    締沒有關係。」、「（你當天有沒有要原告違規停車）有。
    」、「（這樣有符合比例原則嗎？你當天有沒有命原告下車
    ？）我請你停路邊然後出示證件。」、「（合法嗎？）合法
    。你當下沒有出示證件，我是查車籍後依車籍告發。」、「
    （你當天有辦理馬上提示證據嗎？）現在沒有辦法。」、「
    （你是不是要原告要看違規的話要到隊部看？）當下攔停的
    過程，當下要到隊部看取締違規的畫面，密錄器無法現場播
    放。」、「（你認為你當天所在位置是你最佳勤務地點嗎？
    以你的勤務目標？）我沒辦法回答所謂最佳的職勤地點，如
    何認定。」、「（你當天有開警示燈嗎？）當天我著反光背
    心，指揮棒有開啟。」、「（異議表沒帶吧？）取締違規，
    麻煩你出示證件，你當下沒有拿出證件，我當下用車籍告發
    。」等語（見本院卷第39頁至第41頁反面），而證人劉嘉航
    上開證述內容，核與本院前於111 年4 月25日審理時當庭勘
    驗警方蒐證錄影光碟，並製作勘驗筆錄如附件所示：「㈡、…
    系爭車輛準備右轉進入攝影員警所在同向車道，在其車頭位
    於枕木紋線上方的同時，可見畫面右側有數名行人行走在劃
    設有枕木紋線之行人穿越道上，與系爭車輛間約有3 條白線
    及2條黑線間隔之距離，…」大致相符，復審酌證人劉嘉航身
    為執法人員且與原告並不相識、亦無任何仇隙，或有何糾葛
    之利害關係，又其係以證人身分到庭具結作證，以刑事責任
    擔保證言之真實性，殊無甘冒偽證罪責，故為虛偽情事誣陷
    不利於原告之必要與事理，故其上述證詞應屬信實可採；而
    白色枕木紋寬度約為40公分，其枕木紋間隔之距離約為80公
    分等情，有舉發單位員警事後至現場測量之照片在卷可佐（
    見本院卷第45頁），亦與首揭道路交通標誌標線號誌設置規
    則第185 條規定相符，應可採信。因此，原告駕駛系爭車輛
    於事實概要欄所示時、地，在進入行人穿越道時，系爭車輛
    前懸與行人間之距離約為2.8 公尺（40公分x3＋80公分x2＝2.
    8 公尺），核與前揭交通部函釋所稱路口無人指揮時，汽車
    在行人穿越道上以距離行人行進方向一個車道寬（約3 公尺
    ）以內及前懸已進入行人穿越道上之取締認定基準相符。準
    此，本件違規事實應堪可認定，被告以原處分裁處原告，其
    認事用法並無違誤。
五、綜上所述，本件原告駕駛系爭車輛於上述時、地確有「汽車
    駕駛人轉彎時，除禁止行人穿越路段外，不暫停讓行人優先
    通行」之違規情事，被告依道交條例第48條第2 項、第63條
    第1 項第1 款及違反道路交通管理事件統一裁罰基準表等規
    定，以原處分裁處原告罰鍰2,000 元並記違規點數1 點，核
    無違誤，應屬適法。原告猶執前詞請求撤銷原處分，及請求
    被告應給付原告2,000 元，均無理由，應予駁回。
六、本件判決基礎已臻明確，兩造其餘攻防方法及訴訟資料經本
    院斟酌後，核與判決結果不生影響，爰不一一詳予論述，併
    此敘明。
七、本件訴訟費用為原告所預納第一審裁判費300 元及被告預納
    之證人日旅費612 元，共計912 元，均應由原告負擔，爰確
    定第一審訴訟費用額如主文第2 項所示。
八、據上論結，本件原告之訴為無理由，依行政訴訟法第98條第
    1 項前段、第237 條之7 、第237 條之8 第1 項，判決如主
    文。
中　　華　　民　　國　　111 　年　　6 　　月　　30　　日
                  行政訴訟庭  法  官  温文昌
上列為正本係照原本作成。
如不服本判決，應於送達後20日內，以判決違背法令為理由，向
本院行政訴訟庭提出上訴狀並表明上訴理由（上訴理由應記載原
判決所違背之法令及其具體內容、依訴訟資料可認為原判決有違
背法令之具體事實）。如於本判決宣示或公告後送達前提起上訴
者，應於判決送達後20日內補提上訴理由書（須按他造人數附繕
本）。
中　　華　　民　　國　　111 　年　　6 　　月　　30　　日
                              書記官  林雅菁
附件：
一、本院勘驗被告所提警方蒐證錄影光碟，內有1 檔案，勘驗筆
    錄記載之時間為畫面顯示時間，以下勘驗檔案名稱：「FILE
    2757」，勘驗結果如下：
㈠、錄影時間18：22：02（定格畫面）
　　檔案開始，畫面顯示為夜間、無雨，攝影器材為員警配戴之
    密錄器，畫面可見員警站在路邊，攝影視角朝向路口處，路
    口處直行方向交通號誌為紅燈，畫面右側可見有數名行人行
    走在劃設有枕木紋線之橫向行人穿越道上。
㈡、錄影時間18：22：07（定格畫面）至18：22：13
    1 輛自小客車（下稱系爭車輛）自畫面左側出現，系爭車輛
    準備右轉進入攝影員警所在同向車道，在其車頭位於枕木紋
    線上方的同時，可見畫面右側有數名行人行走在劃設有枕木
    紋線之行人穿越道上，與系爭車輛間約有3 條白線及2條黑
    線間隔之距離，系爭車輛即逕自右轉通過行人穿越道，攝影
    員警吹哨2 聲，系爭車輛於攝影員警旁邊煞停。
㈢、錄影時間18：22：14至檔案結束略。
㈣、勘驗結束。